臺灣高等法院臺南分院民事判決　99年度再字第20號
再 審 原告　吳瑋婕
再 審 被告　方隆胤
訴訟代理人　苗繼業　律師
複 代 理人　許雅芬　律師
上列當事人間請求侵權行為損害賠償事件，再審原告對於中華民
國九十九年十一月九日本院刑事附帶民事訴訟確定判決（九十九
年度附民字第八三號），以有民事訴訟法第四百九十六條第一項
第一款、第十三款之再審事由，提起再審之訴，本院於一百年三
月二十二日言詞辯論終結，判決如下：
      主      文
再審原告之訴駁回。
再審訴訟費用由再審原告負擔。
      事實及理由
一、按對於附帶民事訴訟之判決聲請再審者，應依民事訴訟法向
    原判決法院之民事庭提起再審之訴，刑事訴訟法第五百十二
    條定有明文。查，本件再審原告係對於本院九十九年度附民
    字第八三號刑事附帶民事訴訟確定判決（下稱原確定判決）
    ，主張有民事訴訟法第四百九十六條第一項第一款、第十三
    款之再審事由，提起再審之訴，依同法第四百九十九條第一
    項規定，專屬本院民事庭管轄。次查，原確定判決正本於民
    國九十九年十一月十二日送達再審原告，此有送達證書存卷
    （參見上揭附民卷第九０頁）可參；再審原告於同年月二十
    三日提起本件再審之訴，並未逾三十日之不變期間，於程序
    上尚無不合，合先敘明。
二、再審原告主張：再審被告於九十六年十一月十七日晚上十一
    時至十二時之間，以手寫後影印，內容指摘伊係「多疑猜忌
    」、「將丈夫視為賺錢機器」、「挖空丈夫金錢」、「心存
    報復」、「態度惡劣、有心理障礙」之人之傳單，投入台南
    市永康區○○○路一六四巷七八弄十九號、二十一號大樓之
    各住戶信箱內；復於翌日凌晨五時四十六分至五十四分間，
    接續將其製作，內容指摘伊係「猜忌多疑」、「霸道主觀強
    勢之人」、「未經同意擅自將方隆胤名下股票轉至吳瑋婕名
    下，中飽私囊致方隆胤除薪資外一無所有」、「在法庭上胡
    說八道」「刻意不離婚之目的在於挖空金錢」、「要將吳瑋
    婕惡形惡狀公諸於世」、「她這幾年一人逍遙自在、私生活
    多釆多姿」等之文書，傳真予伊之公司同事及友人，以此方
    式加重誹謗伊之名譽，致伊被迫離職，而受有精神上及工作
    上，合計共新台幣（下同）五百萬元之損害；刑事部分，再
    審被告因上開行為涉有加重誹謗罪嫌，並經台南高分院九十
    九年度上易字第五七五號判處罰金一萬元確定。伊依刑事訴
    訟法第四百八十八條規定，於刑事第二審法院言詞辯論終結
    前提起附帶民事訴訟時，損害賠償請求權之消滅時效即已中
    斷；況再審被告於九十八年三、四月間再次妨害伊名譽，足
    見其不法侵害行為仍持續進行。原確定判決以伊請求權時效
    已罹於二年時效而消滅，駁回伊在前訴訟程序之請求，適用
    法規顯有錯誤。此外，伊併發現未經原確定判決斟酌，如經
    斟酌可受較有利益裁判之證物。為此，依民事訴訟法第四百
    九十六條第一項第一款、第十三款規定，提起本件再審之訴
    ；並聲明：(一)原確定判決廢棄。(二)再審被告應給付再審原告
    五百萬元。(三)前訴訟程序及再審訴訟費用均由再審被告負擔
    。
三、再審被告則以：再審原告係主張伊於九十六年十一月十七日
    晚上至翌日間妨害其名譽，經其於九十七年三月三日檢具伊
    散發之傳單及傳真書影本，向台南地檢署提出刑事告訴；足
    見再審原告至遲於九十七年三月三日以前，即已知悉受有損
    害及賠償義務人。再審原告遲至九十九年十月十四日始提起
    刑事附帶民事訴訟，原確定判決審認再審原告之損害賠償請
    求權已罹於時效而消滅，因伊援引時效抗辯，而為再審原告
    敗訴判決，並無適用法規顯有錯誤之再審事由。此外，再審
    原告主張發現未經斟酌之證物者，於前訴訟程序中均已提出
    ，再審原告以發現新事證為由，提起本件再審之訴，亦為無
    理由等情詞，資為抗辯；並聲明：(一)再審原告之訴駁回。(二)
    再審訴訟費用由再審原告負擔。
四、按民事訴訟法第四百九十六條第一項第一款所謂適用法規顯
    有錯誤，係指確定判決違背法規或現存判例解釋者而言，最
    高法院著有七十一年台再字第二一０號判例可資參照。查：
（一）再審被告涉犯妨害名譽之犯罪時間，係於九十六年十一月
      十七日晚上至翌日，再審原告則於九十七年三月三日檢具
      再審被告散發之傳單及傳真書影本為證，向台南地檢署提
      起刑事告訴乙情，為原確定判決依刑事訴訟法第五百條前
      段規定，以刑事訴訟判決所認定之事實為據，並參酌再審
      原告所提出，附於台南地檢署九十七年度他字第八０五號
      偵查卷宗之相關證據後，依法認定之事實；上開事實之認
      定並未違背證據法則。
（二）按因侵權行為所生之損害賠償請求權，自請求權人知有損
      害及賠償義務人時起，二年間不行使而消滅，民法第一百
      九十七條第一項前段定有明文。至於侵權行為損害賠償請
      求權之消滅時效，應以請求權人實際知悉損害及賠償義務
      人時起算，非以知悉賠償義務人因侵權行為所構成之犯罪
      行為經檢察官起訴，或法院判決有罪為準者，並經最高法
      院著有七十二年台上字第七三八號判例可資參照。原確定
      判決依上開認定之事實，以再審原告於九十七年三月三日
      以前，即已知悉受有損害及賠償義務人為再審被告，竟遲
      至九十九年十月十四日始具狀提起刑事附帶民事訴訟，足
      認其因侵權行為所生之損害賠償請求權已罹於時效而消滅
      ，既經再審被告援引時效抗辯，其請求即為無理由，因而
      為再審原告敗訴判決乙情，此參原確定判決「事實及理由
      」欄之三自明；堪認原確定判決依認定之事實而為法律上
      判斷，並無適用法規錯誤情事。
（三）再審原告雖抗辯：再審被告於九十八年三、四月間再次妨
      害伊名譽，足見其不法侵害行為仍持續進行云云；惟再審
      原告主張此部分侵權行為事實，未經原確定判決審認判決
      ，與原確定判決審認之「再審被告於九十六年十一月十七
      日之侵權行為事實」間，即無行為持續之關係可言。不論
      再審原告主張「再審被告於九十八年三、四月間再次妨害
      伊名譽」者是否屬實？得否請求再審被告賠償此部分之損
      害？惟與原確定判決審認之侵害事實間，既係各自獨立存
      在，應予各自計算各該侵害行為損害賠償請求權之時效起
      算點。再審原告據此主張本件損害賠償請求權之時效，尚
      未罹於時效而消滅云云，即無足採。
五、再按當事人發見未經斟酌之證物或得使用該證物者，但以如
    經斟酌可受較有利益之裁判者為限，得以再審之訴對於確定
    終局判決聲明不服，固為民事訴訟法第四百九十六條第一項
    第十三款所明定；惟所謂當事人發見未經斟酌之證物，或得
    使用該證物者，係指前訴訟程序事實審言詞辯論終結前已存
    在之證物，因當事人不知有此，或雖知之，而未能使用致未
    經斟酌，現始知之，或現始能使用者而言。若在前訴訟程序
    事實審言詞辯論終結前已提出之證物，為確定判決所不採，
    抑若在前訴訟程序事實審言詞辯論終結前尚未存在之證物，
    本無所謂發見，自不得以之為再審事由（最高法院二十九年
    上字第一００五號及三十二年上字第一二四七號判例參照）
    。至於當事人發見之證物如經斟酌，仍不足動搖原確定判決
    之基礎者，不得據為本款之再審事由，自屬當然。查，再審
    原告主張發現之新事證，其中：(1)傳真信及檢察官起訴書部
    分（本審卷第四九頁、第五一頁至第五二頁），業經再審原
    告於提起刑事附帶民事訴訟時，一併提出作為證物之一者，
    有該等證物附於本院九十九年度附民字第八三號卷第二二頁
    、第二三頁、第三七頁第四０頁足參；(2)屏安醫院九十九年
    十二月五日診斷證明書（本審卷第六六頁），係於前訴訟程
    序之事實審言詞辯論終結（九十九年十月二十六日）前尚未
    存在之證物；(3)仁享診所九十九年十月十二日診斷證明書（
    本審卷第六七頁），雖於前訴訟程序事實審言詞辯論終結前
    即已存在，僅足證明再審原告於當時罹患精神上疾病之事實
    ，惟無法據此證明「再審原告於九十七年三月三日以前，並
    不知悉受有損害及賠償義務人為再審被告」之事實，自不足
    影響原確定判決之上開判斷結果，再審原告無法因此而受較
    有利益之裁判。依上揭說明，再審原告提出之上揭(1)、(2)、
    (3)證物，核與發現新證物之再審事由要件不合；再審原告主
    張原確定判決有民事訴訟法第四百九十六條第一項第十三款
    規定之再審事由云云，亦為無理由。
六、綜上所述，原確定判決本於取捨證據、認定事實之職權行使
    ，而論斷再審原告至遲於九十七年三月三日以前，即知悉受
    有損害及賠償義務人為再審被告，而得行使侵權行為損害賠
    償請求權；其遲至九十九年十月十四日始具狀提起刑事附帶
    民事訴訟，對於再審被告之請求權已逾二年時效而消滅，再
    審被告既援為時效抗辯，再審原告之請求即無理由，因而為
    再審原告敗訴判決者，認事用法難認有何違誤，即無適用法
    規顯有錯誤情事。再審原告猶以原確定判決採證、認事之職
    權行使及其他與判決基礎無涉之理由，指摘原確定判決有何
    適用法規顯有錯誤之再審事由，不能認為有理由。此外，再
    審原告主張發見之證物，或於前訴訟程序中已提出，或於前
    訴訟程序之事實審言詞辯論終結前尚未存在，或再審原告無
    法因此受較有利益之裁判，均不得據為再審事由。從而，再
    審原告依民事訴訟法第四百九十六條第一項第一款、第十三
    款規定，提起本件再審之訴，求為廢棄本院刑事庭所為九十
    九年度附民字第八三號刑事附帶民事訴訟確定判決，洵非有
    據，不應准許。
七、本件事證已臻明確，兩造其餘之攻擊防禦方法，與判決之結
    果已不生影響，爰不另贅論，合予敘明。
八、據上論結，本件再審原告之訴為無理由，依民事訴訟法第七
    十八條，判決如主文。
中    華    民    國    100     年    4    月    6    日
                    民事第二庭  審判長法  官  陳 光 秀
                                      法  官  曾 平 杉
                                      法  官  李 文 賢
上為正本係照原本作成。
如不服本判決，應於收受送達後20日內向本院提出上訴書狀，其
未表明上訴理由者，應於提出上訴後20日內向本院補提出理由書
狀（均須按他造當事人之人數附繕本）上訴時應提出委任律師或
具有律師資格之人之委任狀；委任有律師資格者，另應附具律師
資格證書及釋明委任人與受任人有民事訴訟法第466條之1第1項
但書或第2項（詳附註）所定關係之釋明文書影本。如委任律師
提起上訴者，應一併繳納上訴審裁判費。
中    華    民    國    100     年    4    月    6    日
                                      書記官  尤 乃 玉
【附註】
民事訴訟法第466條之1：
(1)對於第二審判決上訴，上訴人應委任律師為訴訟代理人。但上
  訴人或其法定代理人具有律師資格者，不在此限。
(2)上訴人之配偶、三親等內之血親、二親等內之姻親，或上訴人
  為法人、中央或地方機關時，其所屬專任人員具有律師資格並
  經法院認為適當者，亦得為第三審訴訟代理人。
民事訴訟法第466條之2第1項：
  上訴人無資力委任訴訟代理人者，得依訴訟救助之規定，聲請
  第三審法院為之選任律師為其訴訟代理人。